臺灣高等法院民事判決　　　　　　　　100年度上易字第743號
上　訴　人　杜秀鳳
訴訟代理人　郭學廉律師
　　　　　　林恩宇律師
被　上訴人　周哲宇
訴訟代理人　朱增祥律師
上列當事人間第三人異議之訴事件，上訴人對於中華民國100年5
月30日台灣台北地方法院100年度訴字第562號第一審判決提起上
訴，經本院於100年9月7日言詞辯論終結，判決如下：
    主    文
上訴駁回。
第二審訴訟費用由上訴人負擔。
    事實及理由
一、上訴人起訴主張：
    被上訴人持台灣台北地方法院（下稱台北地院）99年度重訴
    字第350 號確定判決為執行名義，向訴外人即上訴人之亡夫
    林鼎盛（於99年10月22日死亡）聲請強制執行，並經台北地
    院以99年度司執字第91979號清償債務事件予以執行；指封
    切結中之查封物品清單編號2、3即柏美建設股份有限公司（
    下稱柏美公司）股票（股數各30股、1,000股，合計1,030
    股，以下合稱系爭股票）列為債務人林鼎盛之財產交由被上
    訴人保管。然實則林鼎盛前於98年11月24日已將上開1,030
    股之股權賣予上訴人，上訴人業給付買賣價金並繳納證券交
    易稅，已取得系爭股權。被上訴人抗辯系爭股票係記名股票
    ，應以背書交付方式轉讓，否則轉讓無效，上訴人未有效取
    得系爭股票云云。事實上，柏美公司從未發行過任何股票，
    所查封之股票應係出於偽造；縱有發行，柏美公司亦未依公
    司法第161條規定交付系爭股票予原股東林鼎盛，該發行因
    未踐行法定程序而無效，上訴人自無須依背書交付之方式受
    讓系爭股票，僅須達成轉讓之合意即為已足。爰依強制執行
    法第15條之規定，訴請排除被上訴人強制執行系爭股票之權
    利等語。並於原審聲明：系爭執行事件中就指封切結書編號
    2、3所為之查封程序應予撤銷。原審為上訴人敗訴之判決，
    上訴人之上訴聲明為：(一)原判決廢棄。(二)台北地院99年度司
    執字第91979號強制執行事件，指封切結書編號2、3所為之
    查封程序應予撤銷。
二、被上訴人則以：
    上訴人主張於98年11月24日自林鼎盛買受並合意轉讓系爭股
    票一節，未見上訴人舉證，上訴人曾否受讓股權，已難採信
    。依公司法第164 條前段之規定，記名股票應由股票持有人
    以背書轉讓之，並將受讓人之姓名或名稱記載於股票，故背
    書交付為記名股票轉讓之唯一方式，否則不生效力。上訴人
    自承並未依背書、交付等方式受讓系爭股票，且上訴人主張
    系爭股票未完成發行程序而無效，則系爭股票未表彰任何權
    利，僅具股票外觀之紙張而已，上訴人對「系爭紙張」無任
    何權利，自無權提起本訴排除強制執行。柏美公司於98年10
    月30日發行記名股票時，係依該公司70年4 月22日所修訂之
    章程第7條之方式，由董事三人以上簽名蓋章並經簽證後發
    行，堪稱合法。股票曾否實際交付林鼎盛，非股票之發行要
    件，即使未行交付，亦不影響系爭股票為記名股票之認定。
    上訴人並非系爭股票之所有權人，其提起本件異議之訴，請
    求排除系爭執行事件之執行，洵屬無據等語，資為抗辯。並
    聲明：上訴駁回。
三、兩造不爭之事實：
    上訴人主張被上訴人前持台北地院99年9月2日99年度重訴字
    第350 號確定判決為執行名義，向上訴人亡夫林鼎盛（於99
    年10月22日死亡）聲請強制執行，並經台北地院以99年度司
    執字第91979號清償債務事件予以執行；指封切結查封物品
    清單編號2、3將柏美公司1,030股之系爭股票列為債務人林
    鼎盛之財產而予查封，並交由被上訴人保管等情，為被上訴
    人所不爭執，並有上開執行卷影本附卷可稽，堪信屬實。
四、兩造爭執點之論述：
    上訴人主張柏美公司實際上未發行股票，縱有發行，亦因未
    交付股票予原股東林鼎盛而屬無效，上訴人與林鼎盛前已達
    成買賣股權之合意，有效取得系爭股權等情，為被上訴人所
    否認，並以前揭情詞置辯。是本件爭執點為：(一)柏美公司是
    否曾發行記名股票？系爭股票是否為記名股票？有無經合法
    發行？(二)系爭股票是否為表彰系爭股份之有價證券，上訴人
    主張為系爭股票所示股份（股權）之所有權人，有足以排除
    強制執行之權利，有無理由？(三)上訴人是否須依法定方式受
    讓系爭股票？對於系爭股票有何權利足以排除強制執行？本
    院判斷如下：
  (一)系爭股票係經合法發行之記名股票：
    1.按，股票應編號，載明左列事項，由董事三人以上簽名或
      蓋章，並經主管機關或其核定之發行登記機構簽證後發行
      ，公司法第162條第1項定有明文。而柏美公司之股票概以
      記名式由董事三人以上簽名蓋章經依法簽證後發行之，亦
      為柏美公司公司章程第7條所明定（原審卷第79頁）。準
      此，柏美公司如欲發行記名股票，程序上須遵行由董事三
      人以上簽章及經主管機關或其核定之發行登記機構簽證兩
      項要件，即為有效。
    2.查：柏美公司曾於98年10月29日委託中國信託商業銀行股
      份有限公司（下稱中國信託）為簽證機構辦理股票簽證業
      務，並於翌日發行記名股票共計29張等事實，業經原審法
      院向中國信託函查是否受託辦理簽證發行記名股票業務，
      經其檢附相關簽證文件在卷可稽（原審卷第101至119頁）
      ，堪認被上訴人辯稱柏美公司曾委託中國信託簽證發行股
      票乙節為真。另依中國信託函覆之股票樣張以觀，該次發
      行股票之形式乃記名股票，且股票上留存有林淑嬌、林張
      之瑜及林淑瑛三人之簽名（原審卷第118頁）；而林淑嬌
      時任柏美公司之董事長，林張之瑜及林淑瑛則為該公司董
      事，有卷附柏美公司公司變更登記表可證（原審卷第106
      頁），是該次股票之發行業經柏美公司董事三人以上簽章
      之事實，亦堪認定。基上，被上訴人辯稱柏美公司於98年
      10月30日發行記名股票，且發行程序合於法定及章程所定
      要求等情，洵屬可取。上訴人主張柏美公司從未發行股票
      ，柏美公司於系爭股票簽證完成後之98年11月2日委任律
      師寄發存證信函時（原審卷第57頁），全未提及系爭股票
      欲發行，系爭股票係臨訟偽造云云。查：柏美公司前述函
      件係回覆郭學廉律師97年10月19日之971019號函，971019
      號函則係受林添福之繼承人林明堂委託，詢問林添福逝世
      後股東名簿之變更登記事項（原審卷第54、55頁），既未
      詢問股票發行事宜，僅就股份詢問之事為回覆，應屬正常
      ，上訴人據此質疑被上訴人提出之股票係臨訟偽造，自無
      可採。上訴人訴訟代理人郭學廉律師於原審陳稱「若經函
      調結果確有發行記名股票，則本件即無訟爭之必要」（原
      審卷第61頁反面），既經原審查明柏美公司確曾發行股票
      ，上訴人仍執意爭執，實難信其主張為有理由。
  (二)系爭股票是否為表彰系爭股份之有價證券，上訴人主張為系
    爭股票所示股份（股權）之所有權人，有足以排除強制執行
    之權利，有無理由？
    1.上訴人主張於98年11月24日自林鼎盛受讓系爭股權，固舉
      證券交易稅繳交憑證1 紙為據；然上訴人於繳交證券交易
      稅時，國稅局並未要求出具任何文件以資證明確有買賣之
      事實等情，亦經上訴人自承明確（原審卷61頁反面），且
      林鼎盛已於99年10月22日死亡，上訴人空言主張與林鼎盛
      間有轉讓股權之合意，已成為系爭股份之所有權人云云，
      自無足採。再者，上訴人主張林鼎盛之股權係繼承自被繼
      承人林添福在柏美公司之股份（原審卷第42、47頁），被
      上訴人抗辯林添福98年4月26日死亡時之股份為5,710 股
      ，林鼎盛繼承1/6尚且不足952股（四捨五入），柏美公司
      發行程序若有不法，上訴人向林鼎盛購買之1,030股，不
      知從何而來？亦非無據。按，公司未發行股票者，其記名
      股份轉讓之成立要件，固只須當事人間具備要約與承諾之
      意思表示為已足，然依公司法第165條第1項規定之意旨，
      尚須經過更換名義即所謂「過戶」之手續，其意義在於股
      東對公司之資格（即公司應以何人做為股東），可賴以確
      定（最高法院89年度台上字第2291號判決參照）。上訴人
      主張柏美公司未發行股票，但上訴人迄未舉證證明向林鼎
      盛買受股權後，業將其姓名或名稱及住所或居所，記載於
      公司股東名簿，上訴人主張為爭股票所示股份（股權）之
      所有權人，有足以排除強制執行之權利，洵無足取。
    2.次按記名股票，由股票持有人以背書轉讓之，並應將受讓
      人之姓名或名稱記載於股票，公司法第164條前段定有明
      文。職是，背書為記名股票轉讓之唯一方式，只須背書轉
      讓，受讓人即為股票之合法持有人（最高法院60年台上字
      第817號判例參照）。系爭股票為記名股票之事實，本院
      業認定如前，上訴人主張自己已自林鼎盛受讓系爭股權，
      有權排除被上訴人就系爭股票之強制執行，即應舉證證明
      自己曾依背書轉讓之方式取得系爭股票。然上訴人係主張
      柏美公司未曾發行股票，上訴人顯然不可能由林鼎盛背書
      轉讓系爭股票，觀諸台北地院民事執行處進行查封系爭股
      票時，系爭股票係置於訴外人林淑嬌保管之中，經林淑嬌
      提出由林鼎盛於99年8月20日出具之保管條後（見上開執
      行影印卷），由執行處查封在案，足證上訴人並未持有系
      爭股票。上訴人未能證明持有股票，徒以林淑嬌出具之保
      管條非屬真實，或柏美公司於98年11月2日委託律師所發
      之存證信函未提及股票發行事宜，主張柏美公司未合法發
      行股票云云。惟，柏美公司確係委託中國信託簽證發行股
      票，業據中國信託檢送簽證之相關資料為證，上訴人空言
      否認，自無可取。
    3.強制執行法第15條，所謂就執行標的物有足以排除強制執
      行之權利者，係指對於執行標的物有所有權、典權、留置
      權、質權存在情形之一者而言（最高法院44年台上字第
      721號判例參照）。上訴人未證明為爭股票所示股份（股
      權）之所有權人，有足以排除強制執行之權利，其提起第
      三人異議之訴，於法無據。則關於「上訴人是否須依法定
      方式受讓系爭股票？對於系爭股票有何權利足以排除強制
      執行？」之爭執點，即無審究之必要。
五、綜上所述，上訴人主張自己為系爭股票所示股權之所有權人
    ，有權排除被上訴人就系爭股票之強制執行，依強制執行法
    第15條之規定提起第三人異議之訴，聲明撤銷系爭執行事件
    中就指封切結書編號2、3所為之查封程序，為無理由，應予
    駁回。是則原審為上訴人敗訴之判決，於法並無不合。上訴
    意旨指摘原判決不當，求予廢棄改判，為無理由，應予駁回
    。
六、本件事證已臻明確，兩造其餘攻擊防禦方法，經審酌後，或
    與本件無涉，或與判決結果不生影響，毋庸一一論列。
七、據上論結，本件上訴為無理由，依民事訴訟法第449條第1項
    、第78條，判決如主文。
中    華    民    國   100    年    9     月    28    日
                      民事第二庭
                        審判長法  官  吳謙仁
                              法  官  李瓊蔭
                              法  官  蘇瑞華
正本係照原本作成。
不得上訴。
中    華    民    國   100    年    9     月    29    日
                              書記官  廖婷璇